【裁判字號】    91,易,3509
【裁判日期】    920529
【裁判案由】    業務侵占
【裁判全文】
臺灣高雄地方法院刑事判決                        九十一年度易字第三五九號
    公  訴  人  臺灣高雄地方法院檢察署檢察官
    被      告  甲○○
右列被告因業務侵占案件，經檢察官提起公訴（九十一年度偵字第二三九八號），
本院判決如左：
    主  文
甲○○連續行使偽造私文書，處有期徒刑壹年貳月，足以生損害於他人，如附表一「
偽造簽名簽收人欄」上所偽簽之簽名，均沒收；又連續意圖為自己不法之所有，而侵
占對於業務上所持有之物，處有期徒刑壹年。應執行有期徒刑貳年，如附表一「偽造
簽名簽收人欄」上所偽簽之簽名，均沒收。
    事  實
一、甲○○於民國八十一年間曾犯侵占罪，經本院以八十三年度訴字第九九判決有
    期徒刑一年、緩刑四年確定；其於八十三年間另犯賭博罪，經本院以八十三年度
    鳳簡字判處罰金七千元確定，並於八十四年七月十九日罰金繳清執行完畢；其於
    八十八年間另犯侵占罪，經本院以九十年易字第七七號判處有期徒刑八月、緩
    刑三年確定（現執行中，以上被告所犯三罪均不構成累犯）。
二、甲○○自民國八十八年八月十九日起，即任職於理智實業股份有限公司（下稱理
    智公司）擔任特販區業務員，負責送貨及收款等業務，詎其竟基於意圖為自己不
    法所有之概括犯意，連續自九十年七月六日起至同年十二月三日止，多次以向理
    智公司佯稱有經銷商向其叫貨之方式，致使理智公司之人員陷於錯誤，不疑有他
    而如數支付，計詐得如附表一所示價值新台幣（下同）一百八十八萬六千九百十
    五元之牛奶、蘆筍汁等飲料，並將上述飲料轉售予不知情他人獲取金錢。而其為
    免犯行被知悉，在於詐得上述飲料之時，即基於行使偽造準文書之概括犯意，在
    如附表一所示之偽造簽名簽收人欄上，連續偽簽客戶徐昆達等人之姓名於銷貨單
    上，足以生損害於徐昆達等人及理智公司對於銷貨情形管理之正確性，並交回公
    司以掩飾其犯行。又其另基於意圖為自己不法所有之概括犯意，自九十年八月二
    十二日起至同年十一月二十六日止，利用向附表二所示之八二五超市等經銷商收
    取貨款之機會，連續將所收得之貨款，總計十四萬一千七百五十五元，以變易持
    有為所有之意思，將上述所陸續收受之貨款予以侵占入己。嗣因甲○○於九十年
    十二月三日無故離開公司，始經理智公司查獲上情。
三、案經理智公司訴請台灣高雄地方法院檢察署檢察官偵查起訴。
    理  由
一、訊據被告甲○○於本院審理時坦承：本案伊所使用之犯罪手法有二，其一為伊冒
    用經銷商的名義跟公司訂貨，公司出貨之後，伊就冒用經銷商的名義簽收，伊再
    將貨物賣給另外的經銷商，而獲取金錢；其二是實際上經銷商有訂貨，伊也有將
    貨交給經銷商，經銷商將貨款交給伊，但是伊沒有交給公司，將貨款侵占入己等
    語；伊總共詐得、侵吞公司二百零二萬四千六百七十元等值之貨物等語不諱（見
    本院九十二年五月十五日審判筆錄、九十二年三月十八日訊問筆錄），核與告訴
    人代理人乙○○指訴之情節相符，並有告訴人代理人於九十二年四月一日所提之
    「刑事提呈文件狀」中之說明表及銷貨單影本一百五十九張（外放於證物袋）在
    卷可考，足認被告上述自白與事實相符，是本件被告犯罪事證明確，應予依法論
    科。
二、
  (一)按被告在如附表一所示之銷貨單偽造簽名簽收人欄上，偽造經銷商之簽名而交回
    理智公司，係為表示如附表一所示之經銷商確有收受貨物之用意，故被告所偽簽
    經銷商簽名之簽收單無，核其性質，應屬刑法第二百二十條第一項之準文書，且
    屬於刑法第二百十條之私文書無訛。是核被告甲○○所為，係犯刑法第三百三十
    九條第一項之詐欺取財罪；第二百十六條、第二百二十條、第二百十條之行使偽
    造私文書罪；及同法第三百三十六條第二項之業務侵占罪。被告在如附表一所示
    之銷貨單之偽造簽名簽收人欄上，偽簽經銷商簽名後復持之以行使，其偽造之低
    度行為被行使之高度行為所吸收，不另論罪。又被告偽造署押之行為，為偽造文
    書之部分行為，而為偽造文書所吸收，亦不另論罪。被告所犯詐欺罪、行使偽造
    私文書罪、業務侵占罪，均時間緊接，方法相同，分別觸犯構成要件相同之罪名
    ，均顯係基於概括之犯意為之，均應依連續犯之規定，分別論以一罪，並依法加
    重其刑。又被告所犯上開之詐欺取財罪與行使偽造私文書罪間，有方法結果之牽
    連關係，應從一重之行使偽造私文書罪論處。再被告所犯之行使偽造私文書罪與
    業務侵占罪間，犯意各別，行為互殊，應予分論併罰。
  (二)公訴意旨於證據併所犯法條欄內，雖漏載刑法第三百三十九條第一項，惟公訴人
    於犯罪事實欄內，已明確載明被告有「冒用經銷商名義出貨」之犯罪事實，是本
    院自應對於被告詐欺之犯罪事實，予以審究。再被告在如附表一所示之銷貨單偽
    造簽名簽收人欄上，偽造經銷商之簽名而交回理智公司，係為表示如附表一所示
    之經銷商確有收受貨物之用意，故被告所偽簽經銷商簽名之簽收單，核其性質，
    應屬刑法第二百二十條第一項之準文書，且屬刑法第二百十條之私文書，是公訴
    人認被告所偽簽經銷商簽名之簽收單性質為被告業務上所作成之文書，自屬誤認
    ，亦一併指明。
  (三)爰審酌被告前於八十一年間曾犯侵占罪，經本院以八十三年度訴字第九九判決
    有期徒刑一年、緩刑四年確定；其於八十三年間另犯賭博罪，經本院以八十三年
    度鳳簡字判處罰金七千元確定，並於八十四年七月十九日罰金繳清執行完畢；其
    於八十八年間另犯侵占罪，經本院以九十年易字第七七號判處有期徒刑八月、
    緩刑三年確定，素行非佳，其犯行所生之危害程度非輕，於犯後雖已賠償告訴人
    理智公司五十萬元，惟係被告之母舅以保證人身份所償還，非被告所為，與被告
    犯罪所得之金額差距尚鉅，尚難認被告確有與告訴人理智公司和解之誠意，惟被
    告坦承犯行，犯後態度尚可及其他一切情狀，分別量處如主文所示之刑，並定其
    應執行之刑。又被告在如附表一所示之銷貨單之偽造簽名簽收人欄上，偽簽經銷
    商簽名後復交回理智公司，該銷貨單性質上非屬被告所有，惟依據刑法第二百十
    九條之規定，被告在如附表一「偽造簽名簽收人欄」上所偽簽之簽名，仍應予宣
    告沒收，附此敘明。
據上論斷，應依刑事訴訟法第二百九十九條第一項前段，刑法第五十六條、第三百三
十九條第一項、第二百十六條、第二百二十條、第二百十條、第三百三十六條第二項
、第五十五條、第五十一條第五款、第二百十九條，罰金罰鍰提高標準條例第一條前
段，判決如主文。
本案經檢察官李允煉到庭執行職務
中      華      民      國    九十二    年      五      月    二十九    日
                                    臺灣高雄地方法院刑事第四庭
                                      審判長法  官  陳  明  富
                                            法  官  劉  定  安
                                            法  官  吳  志  豪
右正本證明與原本無異。
如不服本判決，應於判決送達後十日內，向本院提出上訴狀。
                                            書記官  邱  秋  珍
中      華      民      國    九十二    年      五      月    三十      日
附錄本案論罪科刑法條全文：
刑法第三百三十九條第一項
意圖為自己或第三人不法之所有，以詐術使人將本人或第三人之物交付者，處五年以
下有期徒刑、拘役或科或併科一千元以下罰金。
刑法第二百一十六條
行使第二百十條至第二百十五條之文書者，依偽造、變造文書或登載不實事項或使登
載不實事項之規定處斷。
刑法第二百二十條第一項
在紙上或物品上之文字、符號、圖畫、照像，依習慣或特約，足以為表示其用意之證
明者，關於本章及本章以外各罪，以文書論。
刑法第三百三十六條第二項
對於業務上所持有之物，犯前條第一項之罪者，處六月以上五年以下有期徒刑，得併
科三千元以下罰金。


司法院資訊處製作；財團法人民間司法改革基金會備份。
